最　高　行　政　法　院　裁　定
                                     100年度裁字第1409號
上  訴  人　財團法人七星農業發展基金會
代　表　人　莊光明
被 上訴 人　行政院農業委員會
代　表　人　陳武雄
上列當事人間有關主計事務事件，上訴人對於中華民國100年3月
24日臺北高等行政法院99年度訴字第2191號判決，提起上訴，本
院裁定如下：
　　主  文
上訴駁回。
上訴審訴訟費用由上訴人負擔。
　　理  由
一、按對於高等行政法院判決之上訴，非以其違背法令為理由，
    不得為之，行政訴訟法第242條定有明文。依同法第243條第
    1項規定，判決不適用法規或適用不當者，為違背法令；而
    判決有同條第2項所列各款情形之一者，為當然違背法令。
    是當事人對於高等行政法院判決上訴，如依行政訴訟法第24
    3條第1項規定，以高等行政法院判決有不適用法規或適用不
    當為理由時，其上訴狀或理由書應有具體之指摘，並揭示該
    法規之條項或其內容；若係成文法以外之法則，應揭示該法
    則之旨趣；倘為司法院解釋或本院之判例，則應揭示該判解
    之字號或其內容。如以行政訴訟法第243條第2項所列各款情
    形為理由時，其上訴狀或理由書，應揭示合於該條項各款之
    事實。上訴狀或理由書如未依此項方法表明，或其所表明者
    與上開法條規定不合時，即難認為已對高等行政法院判決之
    違背法令有具體之指摘，其上訴自難認為合法。
二、行政院主計處於民國99年1月21日召開研商「監察院糾正行
    政院，有關財團法人預算書編送認定相關事宜」會議（下稱
    財團法人預算書編送會議）獲致：財團法人法草案完成立法
    前，政府捐助基金累計超過50%之財團法人，其預算書之送
    審，自100年度預算起之認定原則，對於政府原始捐助或累
    積之基金金額超過50%者，每年應由各該主管機關將其年度
    預算書送立法院審議等結論。行政院主計處並以99年1月27
    日處孝一字第0990000526號函送上開會議紀錄予被上訴人，
    請先行規劃辦理。被上訴人乃依前開函附會議紀錄內容，以
    99年2月22日農水字第0990030316號函（下稱99年2月22日函
    ）請上訴人製作預算書260份，於99年5月10日前送達被上訴
    人。上訴人以其捐助人非屬政府機關，無預算法第41條第4
    項規定之適用為由，於99年3月1日以(99)七星農發會字第00
    4號函復被上訴人，請求同意上訴人無須製作預算書送被上
    訴人。被上訴人復以99年3月15日農水字第0990115629號函
    （下稱99年3月15日函）通知上訴人仍須依被上訴人前揭99
    年2月22日函意旨辦理。上訴人不服，提起訴願，經行政院
    以99年10月8日院臺訴字第0990104256號作成不受理決定。
    另審計部為審核各財團法人預算經費運用需要，以99年3月1
    1日臺審部四字第0990000839號函檢送政府捐助（贈）之財
    團法人（含接收日本撤退臺灣其所遺留財產者）調查表予被
    上訴人，嗣被上訴人以99年3月26日農水字第0990030358號
    函上訴人，請上訴人於3月29日前依式查填，並檢送電子檔
    及相關資料到會，上訴人復以99年4月20日以(99)七星農發
    會字第013號函復被上訴人，請求同意上訴人無須製作預算
    書送被上訴人，被上訴人以99年5月10日農水字第099012907
    4號函（下稱99年5月10日函）復上訴人，仍須依前開行政院
    主計處函附會議紀錄內容，製作預算書260份，於99年5月24
    日前送達被上訴人。上訴人不服，亦提起訴願，經行政院以
    99年9月21日臺訴字第0990103145號函為不受理決定。上訴
    人不服被上訴人前揭99年2月22日函、99年3月15日、99年5
    月10日函（以下併稱系爭函文），分別經行政院為上述不受
    理之訴願決定，遂提起本件行政訴訟，請求原處分及訴願決
    定均撤銷。經原審判決駁回。
三、上訴人對於原審法院判決上訴，係以：其僅係依法成立之財
    團法人，並非中央政府各機關及附屬單位，亦非政府捐助基
    金累計超過50%之財團法人及日本撤退臺灣接收其所遺留財
    產而成立之財團法人，上訴人並無預算法第41條第4項規定
    之適用。而上訴人之捐贈人七星水利會之預算，既僅需報請
    中央主管機關核定後施行，無需編制預算書送立法院審議，
    上訴人既僅係受非政府機關「七星水利會」捐助而成立之「
    民間財團法人」，依「舉重明輕」之法理及農業財團法人監
    督準則第12條第1項規定，上訴人自無需編制預算書送立法
    院審議。惟原審對上訴人上開主張，棄未置論，顯有適用法
    規不當、未依職權調查證據、違背論理法則及法律保留原則
    ，亦有判決不備理由之違背法令。而原判決既認定被上訴人
    對上訴人財務運作之監督，為製作年度預算書送被上訴人核
    備，及提出業務財務報告，派員查核而已，並無命上訴人製
    作年度預算送立法院審查之依據，其卻又認被上訴人得命上
    訴人製作年度預算書送立法院審議，係財務監督方式之一，
    其理由自屬矛盾等語。
四、惟查本件原審判決依調查證據所得業已敘明：預算法第41條
    第4項規定：「政府捐助基金累計超過百分之50之財團法人
    及日本撤退臺灣接收其所遺留財產而成立之財團法人，每年
    應由各該主管機關將其年度預算書，送立法院審議。」所謂
    政府捐助基金累計金額，解釋上包括財團法人設置成立時，
    接受公法人捐助之現金、動產、不動產；上訴人係由公法人
    七星水利會捐助成立之財團法人，其捐助金金額占基金總額
    100%，自屬預算法第41條第4項所規範；又上訴人平時依民
    法及農業財團法人監督準則受被上訴人監督，包括每年度開
    始前2個月提出業務計畫書、預算書等，被上訴人並得隨時
    檢查上訴人之財務狀況，是被上訴人本即有監督上訴人之權
    限；上訴人基金金額既全部來自七星水利會，則被上訴人依
    預算法要求上訴人製作預算書類供立法院審議，自屬有據等
    語。原判決並就上訴人所主張如何不足採等事項均詳予論述
    。本件上訴人對於高等行政法院判決上訴，雖以該判決違背
    法令為由，惟核其上訴理由狀所載內容，仍執與起訴意旨略
    同且經原審不採之陳詞，就原審取捨證據、認定事實之職權
    行使，指摘其為不當，並就原審已論斷者，泛言未論斷，而
    未具體表明原判決究竟有如何合於不適用法規或適用不當、
    或有行政訴訟法第243條第2項所列各款之情形，尚難認為已
    對原判決之如何違背法令有具體之指摘。又原判決係認被上
    訴人依民法及農業財團法人監督準則，本即有監督上訴人之
    權限，而得命上訴人檢具業務報告書及決算書，報請被上訴
    人核備，另得依預算法第41條第4項要求上訴人製作預算書
    類供立法院審議；並未認被上訴人「無命上訴人製作預算送
    立法院審查之依據」，是上訴人指原判決理由矛盾，容有誤
    解，不能認有具體指摘。依首揭規定及說明，應認其上訴為
    不合法，應予駁回。
五、據上論結，本件上訴為不合法。依行政訴訟法第249條第1項
    前段、第104條、民事訴訟法第95條、第78條，裁定如主文
    。
中　　華　　民　　國　　100　 年　　6　　 月　　2　　 日
                    最高行政法院第三庭
                        審判長法官　黃　璽　君
                              法官　楊　惠　欽
                              法官　吳　東　都
                              法官　陳　金　圍
                              法官　蕭　惠　芳

以  上  正  本  證  明  與  原  本  無  異
中　　華　　民　　國　　100　 年　　6　　 月　　3　　 日
　　　　　　　　　　　　　　　書記官　彭　秀　玲